【裁判字號】    91,交聲,208
【裁判日期】    920110
【裁判案由】    違反道路交通管理處罰條例聲明異議
【裁判全文】
臺灣苗栗地方法院交通事件事裁定                  九十一年度交聲字第二○八號
    原處分機關  交通部公路總局新竹區監理所苗栗監理站
    受處分人即
    異  議  人  甲○○○○運股份有限公司
                設苗栗縣苗栗市.
    法定代理人  曾楊瑞娥
右列受處分人因違反道路交通管理處罰條例案件，對於交通部公路局新竹區監理所苗
栗監理站於九十一年十一月二十一日所為之處分（竹監苗字第裁五四─000000
000號裁決書），聲明異議，本院裁定如左：
  主  文
異議駁回。
  理  由
一、按「汽車裝載貨物超過核定之總重量、總聯結重量者，處汽車所有人罰鍰，並記
    汽車違規紀錄一次，其應歸責於汽車駕駛人時，除依第三項處汽車駕駛人罰鍰及
    依第六十三條第一項第二款記點外，汽車所有人仍應記該汽車違規紀錄一次。」
    、「有前二項規定之情形者，應責令改正或當場禁止通行，並處新臺幣一萬元罰
    鍰，超載十公噸以下者，以總超載部分，每一公噸加罰新臺幣一千元；超載逾十
    公噸至二十公噸以下者，以總超載部分，每一公噸加罰新臺幣二千元；超載逾二
    十公噸至三十公噸以下者，以總超載部分，每一公噸加罰新臺幣三千元；超載逾
    三十公噸者，以總超載部分，每一公噸加罰新臺幣五千元。未滿一公噸以一公噸
    計算。」，中華民國九十年一月十七日總統令增訂公布，並自九十年六月一日起
    施行之道路交通管理處罰條例第二十九條之二第一項、第三項定有明文。
二、查本件異議人所有之車牌號碼○○七─ＧＦ號營業曳引車，於民國九十一年九月
    五日十二時四十分許，行經芎林富林路，為新竹縣警察局交通警察隊警員彭啟隆
    舉發「一、載運大石丈量換算總重五十四公噸、核重三十五公噸超載十九公噸。
    二、不服稽查取締（拒絕過磅）」。因異議人不服舉發，交通部公路總局新竹區
    監理所苗栗監理站乃依道路交通管理處罰條例第二十九條之二第三項，逕行裁罰
    汽車所有人新台幣四萬八千元，並記汽車違規紀錄一次等情，有新竹縣警察局舉
    發違反道路交通管理事件通知單及裁決書等在卷可稽。
三、本件異議理由略以：（一）本件爭議係超載，雖砂石標示車規定以丈量法為取締
    標準，惟依交通部路政司八十六年十一月十四日路台（八十六）監字第一一五二
    九號函說明三、「若載運大石超出車斗高度應以實際過磅重量判別是否超載。」
    本件異議人載運大石頭為舉發所不爭執，揆諸上揭規定意旨應以實際過磅重量判
    別超載，舉發人逕以丈量法為取締依據，顯與上揭規定不符。（二）取締之際，
    適前輪胎異常，為恐生意外，要求舉發人待修理安全無慮後偕同就近至地磅站過
    磅，該建議不為舉發人接受而逕以丈量法為取締依據，顯然舉發方式具瑕疵。（
    三）嗣異議人於鋐泰輪胎行修理。有收據可稽。並經過磅總重為四十二點七一公
    噸、有智慧加油站股份有限公司竹林營業所地磅單可稽。依上所陳，異議人載運
    石頭雖有超載，惟超重應為七點七一公噸，並非所指超重十九公噸。縱認處罰無
    解亦應以超重七點七一公噸為處分基準，故提出異議云云。
三、經查道路交通管理處罰條例第二十九條之二之規定，係九十年一月十七日由總統
    令增訂公布，並自九十年六月一日起施行；次查本件爭議係「超載」，取締超載
    標準計有地磅法及丈量法二種，砂石車則依丈量法為之，依交通部九十年五月二
    十八日交路九十字第○○五六八三號函說明一：「登檢合格砂石標示車，於九十
    一年五月三十一日前，以核定之容積裝載及取締，自九十一年六月一日起，均應
    依行車執照核定之重量裝載及取締」。復按交通部八十四年十月十九日交路八十
    四字第○四三五二一號函示，裝載砂石、土方之傾卸式車輛貨廂容積檢驗及取締
    應行注意事項，砂石車有無超載，以其裝載容積為取締認定標準，不再過磅；惟
    駕駛人有異議，則得予以過磅後依實際超載噸數依法舉發。」，再按交通部八十
    五年五月九日交路八十五字第○○四七六八號函頒「裝載砂石、土方之傾卸式車
    輛登領砂石車標示牌及超載取締作業規定」，就警察機關取締砂石車注意事項部
    分亦明確規定：「配合砂石標示車制度實施，自八十五年八月一日起，對載運砂
    石、土方車輛超載取締執行重點如左：一、對已登檢為砂石標示車者，就其外觀
    查看合乎裝載規定者，儘量不予攔檢。（一）˙˙˙。（二）超載認定：(1)符合
    標示規定之砂石車，以丈量方式換算。(2)經丈量結果與標示牌所載規格不符者，
    以固定或活動地磅實際過磅。二、對未依規定懸掛標示之砂石車，在砂石開採源
    頭、碎解場、建築工地及砂石車經常出入行駛之路段進行攔查。˙˙˙（二）超
    載認定(1)目測即可認定有超載情事者。(2)以固定或活動地磅實際過磅為原則，無
    地磅處得以丈量方式換算。（三）舉證方式：(1)無地磅之處所，則會同司機丈量
    ，換算其重量，必要時對超載砂石車拍照存證。(2)車斗形狀非長方體、難以丈量
    者，或丈量後仍有質疑者，得以過磅方式舉證。（四）告發程序：(1)過磅或丈量
    換算認定超載無訛後，當場據實舉發，依規定執行強制分裝˙˙˙。」本件執行
    取締員警彭啟隆既依交通部上開函頒標準依法告發，雖依交通部路政司八十六年
    十一月十四日路台（八十六）監字第一一五二其執行取締程序九號函說明三、「
    若載運大石超出車斗高度應以實際過磅重量判別是否超載。」惟查，案發時日員
    警攔檢邱華強駕駛異議人所有之車牌號碼○○七─ＧＦ號營業曳引車，業請駕駛
    過磅，有新竹縣警察局九十一年十月廿七日竹縣警交字第○九一○○○九○九六
    號函及員警彭啟隆證詞可稽。惟駕駛邱華強則以前輪胎異常加以拒絕，然依在卷
    八幀相片所示，其以前輪胎異常實非拒絕過磅之理，是其放棄適法權利，員警依
    法執勤並無不當之處。異議人甲○○○○運股份有限公司所屬之砂石車，總載重
    量既規定為三十五公噸，被取締當時裝載之大石經過丈量換算總重為五十四公噸
    ，已超重十九公噸，顯然已違反道路交通管理處罰條例有關規定無訛，且異議人
    事後所提供之地磅證明，因當日攔檢執勤員警未全程陪同在場，其正確性與合法
    性尚難採信，則原處分機關依道路交通管理處罰條例第二十九條之二第一項、第
    三項規定，處異議人人甲○○○○運股份有限公司「罰鍰新台幣四萬八千元，並
    記汽車違規紀錄一次。」於法有據。從而，本件異議人甲○○○○運股份有限公
    司聲明異議，並無理由，應予駁回。
四、據上論斷，應依道路交通案件處理辦法第十九條，裁定如主文。
中      華      民      國    九十二    年      一      月      十      日
                               臺灣苗栗地方法院交通法庭
                                   法  官  姚  銘  鴻
右正本證明與原本無異。
如不服本裁定，應於裁定送達後五日內向本院提出抗告狀。
                                   書記官  劉  秋  雯
中      華      民      國    九十二    年      一      月      十      日


司法院資訊處製作；財團法人民間司法改革基金會備份。
